【裁判字號】    95,訴,3189
【裁判日期】    970327
【裁判案由】    返還支票等
【裁判全文】
臺灣臺中地方法院民事判決              95年度訴字第3189號
原      告  甲○○
（即反訴被告）
訴訟代理人  武燕琳律師
被      告  迪利士有限公司
（即反訴原告）
                      樓
兼法定代理  戊○○
人
被      告  丙○○
（即反訴原告）
被      告  乙○○
共同訴訟代
理人        己○○
                      指定送.
反訴被告    丁○○
當事人間返還支票等事件，本院於97年3月6日言詞辯論終結，判
決如下：
    主  文
原告之訴及假執行之聲請均駁回。
反訴被告甲○○應給付反訴原告迪利士有限公司新台幣肆拾壹萬
貳仟肆佰陸拾壹元及自民國九十七年二月二十六日起至清償日止
，按年利率百分之五計算之利息。
反訴被告甲○○應給付反訴原告丙○○新台幣壹拾捌萬元及自民
國九十七年二月二十六日起至清償日止，按年利率百分之五計算
之利息。
反訴被告丁○○應於反訴原告迪利士有限公司就反訴被告甲○○
之財產強制執行無效果時，給付反訴原告迪利士有限公司如第二
項所示之金額。
反訴原告迪利士有限公司其餘之訴駁回。
本訴訴訟費用新台幣玖仟參佰陸拾元由本訴原告負擔；反訴訴訟
費用新台幣柒仟零伍拾元，由反訴被告負擔新台幣陸仟參佰肆拾
伍元，餘由反訴原告迪利士有限公司負擔。
本判決反訴原告迪利士有限公司、丙○○勝訴部分，得假執行；
但反訴被告如以新台幣肆拾壹萬貳仟肆佰陸拾壹元、壹拾捌萬元
分別為反訴原告迪利士有限公司、丙○○預供擔保後，得免為假
執行。
反訴原告迪利士有限公司其餘假執行之聲請駁回。
    事實及理由
甲、程序方面：
一、按被告於言詞辯論終結前，得在本訴繫屬之法院，對於原告
    及就訴訟標的必須合一確定之人提起反訴，民事訴訟法第25
    9條定有明文。本訴原告起訴主張系爭租約有終止事由或解
    除事由，而請求被告返還給付租金之支票及已給付之租金，
    被告於本訴進行中主張系爭租約並未合法終止或解除並以反
    訴請求原告給付租金、管理費及賠償罰緩等，核與前開提起
    反訴之要件相符，是本件被告提起反訴，應予准許。又反訴
    原告反訴主張非原告之丁○○為系爭租約之連帶保證人，依
    法應與反訴被告甲○○負連帶給付責任，因而併列丁○○為
    反訴被告，本院審之反訴原告既主張丁○○為系爭租約之連
    帶保證人，同時對丁○○與主債務人即反訴被告王咨一同提
    起反訴，則反訴被告二人對反訴原告所主張之之訴訟標的即
    應屬合一確定，故認反訴原告主張丁○○為連帶保證人而對
    之一併提起反訴，符合前揭法律規定，仍應准許，反訴被告
    抗辯反訴原告不得列丁○○為反訴被告云云，顯有誤會，不
    足採信。至於反訴被告丁○○是否確實為連帶保證人而需負
    連帶保證責任，乃屬反訴原告本案請求有無理由之問題，與
    反訴原告得否對之提起反訴，乃屬二事，先此敘明。
二、次按被告於訴之變更或追加無異議，而為本案之言詞辯論者
    ，視為同意變更或追加，民事訴訟法第255條第2項定有明文
    。本件被告於訴訟中提起反訴，反訴聲明為原告即反訴被告
    甲○○應給付反訴原告丙○○新台幣（下同）641,151元，
    暨其中33萬元以書狀繕本送達翌日起算至清償日止，以年息
    5%計算之利息。嗣於訴訟中變更聲明如反訴聲明所示，反訴
    被告對反訴原告前揭訴之變更，並無異議而為本案之言詞辯
    論，依前揭法律規定，前揭訴之變更，自應准許。
乙、實體方面：
壹、【本訴部份】
一、原告起訴主張：
  (一)緣原告於民國（下同）94年3月間欲出資開設附有卡拉OK之
    飲食店，經友人介紹對於門牌號碼為臺中市○○○街○段
    142號地下一樓之建物（下稱系爭建物）頗為中意，聯繫後
    有自稱被告迪利士有限公司 (下稱迪利士公司)業務員乙○○出面洽談租約，惟被告迪利士公司明知上址不能經營附設
    卡拉OK之飲料店，仍授意被告乙○○向原告及陪同前往之丁○○宣稱上址絕對可以經營附設卡拉OK之店面營業，且願提
    供該處建物及土地謄本、室內設計圖、以及雙方虛偽簽訂之
    月租金為3000元之租約俾供原告聲請營利事業登記證；並同
    意按月收取33,000元為月租金，但因當時店內無水無電，原
    告亦無法入內勘查，被告乙○○要求原告先行給付押金66,
    000元；原告始於保證人丁○○見證下，當時先行簽發94年
    4月1日為發票日、面額66,000元之支票乙紙交被告乙○○收
    受；又原告擔憂被告迪利士公司並非系爭建物所有權人，特
    別要求改以所有權人即被告丙○○為受款人簽發，亦獲被告
    乙○○同意。
  (二)復水復電後，原告入內勘查，雖確定其內確實有如被告乙○○所言裝潢，但必須重新整理；由於承租條件前次已經談妥
    ，雙方於94年5月1日簽訂承租契約，原告即未再詳閱契約內
    容，只當作例行公事；至於契約記載約定該場地供飲食（飲
    酒）店用，則因被告代表人言稱以「飲食店」聲請登記即可
    ，且原告自友人處知悉全臺中市所有經營卡拉OK、酒吧等業
    者，均以「飲食店」登記，原告即未再異議，契約明訂承租
    期間自94年5月1日至96年10月31日止，共2年6個月，但因該
    址久未使用需重新裝潢及整理，前半年不收租金、兩造合意
    原告投入之裝潢於租期屆滿時歸被告迪利士公司所有；被告
    迪利士公司並同意自94年11月1日起始計收租金（租約第3條
    ）。原告於簽約當日即簽發交付受款人為被告丙○○之18紙
    支票及6紙本票，票額均為新台幣33,000元、發票日為94年
    11月1日起之按月1日算至96年10月1日為止，支票及本票共
    計24張，交由被告迪利士公司員工乙○○收執，被告迪利士
    公司並同意出具土地及建物謄本及室內平面圖、雙方通謀虛
    偽意思表示之月租金3000元之租約，供原告申請營利事業登
    記。
  (三)原告簽訂租約後，以夫洪進義之名義聲請設立洋翎飲食有限
    公司，同時以上址設立公司向主管機關聲請營利事業登記獲
    准，並投入資金約30餘萬元俾供裝潢，裝潢完畢後擬於94年
    11月開始營業，詎料卻遭市政府開單制止；原告接獲罰單後
    ，曾逐步改善消防、改採防火建材、投保公共安全意外險等
    措施，均不能取得合法營業執照；被告丙○○亦函告表示收
    到臺中市政府罰單。95年5月起，原告即停止營業，並積極
    與被告張美娟、戊○○、丙○○及迪利士公司聯繫，惟被告
    等均未予回應，原告為維護個人票信，就前述已到期之95年
    5月1日、95年6月1日、95年7月1日、95年8月1日支票，原告
    仍籌措款項支付之，但在此期間因停業資金告罄，不堪負荷
    ，多次依照租約上所載地址前往詢問是否有被告迪利士公司
    設址於該處，或有被告張美娟、戊○○、丙○○居住均未果
    。原告深入查證始知該址雖依謄本記載為「店」，實際上使
    用分區卻為「住宅區」，其後更受告知該址為台中市政府列
    管，始知受騙上當，無奈之餘，95年7月25日洋翎飲食有限
    公司辦理解散登記，95年8月23日原告再以存證信函終止租
    約；孰料，被告張美娟、丙○○竟於95年9月11日以存證信
    函通知原告，竟改稱原告承租之目的乃係「好舞友人聚會切
    磋舞技之用」云云，實係一派胡言。原告為維持票信，僅得
    提起本訴。
  (四)承前所述，被告等首次接觸即知原告欲經營附設卡拉OK家庭
    式飲食店，卻刻意不告知該址建物屬於住宅區之「店鋪」、
    自84年起即遭列管、被勒令停止使用，即該址完全不能供飲
    食飲酒店經營，原告始知受詐欺，原告主張：(1)原告受詐欺
    而撤銷租約，並依民法第184條後段、第185條請求共同詐欺
    之被告戊○○、丙○○、乙○○三人負連帶賠償責任；被告
    迪利士公司部分，則以公司法第23條主張應與共同被告戊○○負連帶責任；(2)本件契約既經撤銷而自始無效，爰依民法
    第179條訴請返還被告等因租約而受領之押金、租金；(3)被
    告不僅未提供合於所約定使用收益之租賃物交原告使用，更
    未負明確誠實告知義務，就此主張出租人即被告迪利士公司
    有不完全給付情形，是原告依民法第226條第2項及同法第
    256條主張解除契約，被告迪利士公司應依民法第259條回復
    原狀，同時原告亦得依同法第179條訴請返還不當得利之責
    ，返還自原告受領之給付物（包括已兌現及未兌現之票據）
    。(4)再就原告無法營業原因可歸責於被告未善盡告知義務，
    未充分揭示資訊，則原告主張被告未盡民法第148條第2項規
    定善盡告知義務，要求終止租約。又終止租約後，原告主張
    依不當得利法律關係請求被告迪利士公司及被告丙○○返還
    原告簽發之8紙支票、6紙本票。其餘返還已付金錢部分，僅
    就押金66,000元部分要求返還。另依兩造租約附註特約，如
    認為原告不得於95年10月31日前解約，則原告主張95年10月
    31日解約（應為終止租約）。本訴原告數個請求權間之關係
    ，請求法院擇一對原告為有利之判決。
  (五)被告戊○○、丙○○、乙○○於出租系爭房屋時，有共同詐
    欺，並由被告乙○○向原告保證系爭建物可供作附設卡拉OK
    之飲食店營業使用：
  (1)兩造租約早於94年3月間因原告交付94年4月1日發票日、面
    額66,000元之押金支票而口約成立，依民法第153條第2項契
    約必要之點合致而租約成立。是兩造間租約成立時，原告不
    知有系爭建物位於住宅區之事；被告等甚且被告代理人己○○本人均未告知。
  (2)苟如被告辯稱原告承租作為一群好舞友人切磋舞技之用；則
    既非營業用途，被告乙○○何需交付如丙○○具名之原證十
    四雙方通謀虛偽意思表示之租賃契約及室內設計圖？被告乙○○何需強調裝潢內附酒店式門廊、沙發包廂區、舞台燈光
    、銅雕大獅藝品、荷葉型鋼琴、數位電子琴等相關營業用器
    材設備？
  (3)次查兩造契約第4條第1項、第6條分別約定「本租賃限定作
    為飲食店，不得從事賭博、色情等非法作為。」、「本場地
    使用用途登記為店鋪，若乙方因經營需要而變更場地之何用
    用途，因變更登記而產生之一切費用，需由乙方全數負擔。
    」。然原告簽約時未注意有此約定，況此約定係說明「因經
    營需要變更場地用途」始需辦理變更登記，依被告乙○○出
    示之平面圖及說明，以及本案進行中被告自述之內裝有「酒
    櫃式門廊大廳音響設備、沙發包廂區、情調吧台、冰箱廚房
    、舞台燈光…」等等，原告不需變更場地用途、只需更新部
    分老舊設備，自亦無變更登記需要。是租約上載「變更用途
    」等，原告事先未受被告及己○○為特別告知，原告乃信任
    被告乙○○所言可以經營而先行支付押金使租約成立；亦信
    任該條款記載建物用途登記為店鋪，原告不知經營附設卡拉
    OK之飲食飲酒店，雖內附裝潢可供使用，仍須辦理變更使用
    執照。況被告自乙○○出面洽談時起從未提及該址使用分區
    為「住宅區」、如欲經營附設卡拉OK之飲食飲酒店必須變更
    使用執照。
  (4)從鈞院向市府函查結果，可知從84年起，上址即供附設卡拉
    OK或舞台舞池等類飲食飲酒店使用，經營均未逾半年；被告
    自84年起即明知上址不能供附設卡拉OK之飲食飲酒店使用，
    卻從不告知原告上址列管等事實。
  (5)被告推卸謂縱有保證，亦係被告乙○○個人行為云云。然苟
    如此，何以租金均被告丙○○確實收受？被告乙○○焉能造
    次、提出被告丙○○具名之原證十四租約？及室內設計圖？
  (6)被告又辯稱原告簽約時要求租金必須簽具受款人丙○○，以
    之推論原告承租之際並未表明要做「附設卡拉OK之飲食飲酒
    店」，然此實屬兩事。原告曾查清楚出租人即被告迪利士公
    司與房屋所有權人即被告丙○○不同，為免給付租金後、另
    有房屋所有權人出面主張權利等糾葛，始要求租金支票張張
    寫明受款人；此事顯與原告事前得否知悉建物不得供「附設
    卡拉OK之飲食飲酒」要屬不同。再者，原告不認識謝佩君亦
    不認識洪觀牙醫師；至於按月33,000元租金部分，非如被告
    所述位於上揭商圈且設備完善云云；恐怕被告心中明知原告
    經營不多久亦會遭市府開單而勉強同意原告殺價。
  (7)被告又抗辯接獲市府裁罰通知後曾於94年12月5日以存函通
    知要求原告需依照限制使用云云；然查原告承租之際關於建
    物原即欲以附設卡拉OK飲食店經營，早為被告所知悉，事後
    空言要依限制使用云云，只是推託卸責之詞而已。至於原告
    如果早知道上址遭列管、又位於住宅區，不必於遭市府開罰
    後、尚且投入資金改善建材及消防設施等等，根本是白忙一
    場。由此適可反證原告確實不知被告刻意隱瞞。
  (8)證人丁○○自原告與乙○○首次見面談論交付押租金、其後
    現場勘查建物、乃至於簽訂租約時，全程在場，對於原告自
    始即表明欲承租為含販賣酒精飲料之卡拉OK店知之甚稔，可
    請傳訊以資為證。
  (9)原告主張受詐欺而撤銷本件租約之意思表示，並無罹於民法
    第93條之1年除斥期間，且有撤銷之理由：
    原告係於94年4月1日確定承租始交付押金，而被告等首次
      接觸即知原告欲經營附設卡拉OK家庭式飲食店，卻刻意不
      告知該址建物屬於住宅區之「店鋪」、自84年起即遭列管
      、被勒令停止使用；因該建物內有經營附設舞台、舞池、
      音響設備等，而被告乙○○復告知該址未營業是因為股東
      間紛爭等，誤信租賃係爭建物可供開設附設卡拉OK之飲食
      飲酒店，而於94年4月1日交付押金、進於94年5月1日簽約
      承租並交付租金。實際上因位於住宅區，縱聲請變更使用
      登記亦無可能通過；且原告於確定承租時，毫不知悉尚須
      變更登記（被告亦坦承僅於合約第6條寫清楚，顯然事前
      未告知），原告於94年11月8日開始收獲臺中市政府開立
      罰單；原以為等候洋翎飲食有限公司營業登記完備即可繼
      續營業，豈料遲至95年4月4日依舊被開罰單，始知該址完
      全不能供飲食飲酒店經營，是以原告自知悉受詐欺時起於
      1年內撤銷締結租約之意思表示，尚未逾越民法第93條1年
      除斥期間。
    原告於台中市政府於94年9月16日及94年11月7日開立罰單
      後，亟思改善而積極改善室內裝潢為防火建材，因改善後
      仍繼續於95年4月3日遭開立罰單，此際始知悉不可能以附
      設卡拉OK之飲食飲酒店營運，故原告知悉受詐欺之時點為
      95年4月4日起算。又原告於95年8月23日寄發存證信函時
      尚未明確行使撤銷權；遲至本件提起本訴之95年11月23日
      起訴狀上始有記載。從而，本訴原告行使民法第93條撤銷
      權之時點，為95年11月23日。
    據上，原告係因受詐欺而簽發及交付租金、押金（包括已
      兌現及未兌現之票據），是原告主張受詐欺而撤銷本件租
      約之意思表示為有理由。
    本件共同施詐者為被告戊○○、丙○○、乙○○。雖被告
      戊○○、丙○○均未出面，由被告乙○○出面締約，但被
      告乙○○除基於戊○○代理人身份而為以外；另被告乙○○亦有保證可以經營之行為；此外，被告丙○○授權被告
      乙○○出具其具名之租約，簽下月租3000元之租約，俾使
      原告持之聲請公司登記，有共同詐欺之嫌。依法應負連帶
      賠償責任。另被告迪利士公司部分，則以公司法第23條主
      張應與共同被告戊○○負連帶責任。
  (六)原告主張被告有不完全給付而解除系爭租賃契約為有理由：
  (1)被告明知原告欲承租上址經營附設卡拉OK之飲食店飲料店，
    亦向原告表明上址可以經營而附有該等音響設備、舞台、舞
    池、酒廊門廳、鋼琴等設施，原告根本不必變更場地即可使
    用；實際上不僅未告知該場所為「住宅區」之「店鋪」；自
    原告收受罰單內容也都看不出來有記載住宅區；然實際上該
    址為住宅區，原告縱變更登記亦不可能核准；是被告不僅未
    提供合於所約定使用收益之租賃物交原告使用，更未負明確
    誠實告知義務，就此主張出租人被告迪利士公司所為為不完
    全給付，是原告本民法第226條第2項及同法第256條主張解
    除契約為有理由。
  (2)本件契約既經解除，被告等本應依民法第259條回復原狀規
    定，同時原告亦得依同法第179條訴請返還不當得利之責：
    返還自原告受領之給付物（包括已兌現及未兌現之票據）。
  (七)被告未善盡告知原告系爭房屋位於住宅區無法辦理變更登記
    申請營業許可，原告主張終止系爭租賃契約為有理由：
  (1)原告依照原建物內部裝潢設備使用建物，並未注意租約第4
    條第1項及第6條約定。但依照第6條約定，必須變更場地用
    途而自負變更登記之責；原告並未變更原場地用途，焉知仍
    要變更登記。
  (2)被告迪利士公司身為建物出租人，明知其建物於84年起已經
    遭列管、曾被勒令停止使用迄今，有台中市政府96年7月3日
    函覆可稽。被告卻故意不告知原告，更未告知建物屬於「住
    宅區」之「店鋪」，而原告又是第一次經營，原告見該址建
    物內附舞台、舞池、鋼琴、酒廊式門廳等各種裝潢，誤以為
    可經營附設卡拉OK之飲食飲料店；不知縱聲請變更承租標的
    使用用途之登記亦不可能核准，進而使用建物時一再遭市府
    開單告發而無法營業、無法取得合法營業執照。其後原告曾
    試圖聯繫被告卻屢屢失敗，縱認原告承租之初就建物用途使
    用部分與有過失，被告亦難辭未盡誠實告知義務之咎，致使
    原告不可能就被告提供之建物聲請得合法營業執照，而原告
    於市府屢屢開單告發後，依契約地址根本無法聯繫契約相對
    人及被告丙○○，不得不終止租約。是以原告無法營業原因
    可歸責於被告未善盡告知義務，未充分揭示資訊，又拒絕出
    面與原告聯繫，原告自得終止租約。
  (3)再參酌民法第245條之1第1項第1款「契約未成立前當事人為
    準備或商議訂立契約而有『就訂約有重要關係事項，對他方
    之詢問，惡意隱匿或為不實之說明者』，對於非因過失而信
    契約能成立致受損害之他方當事人，需負賠償責任。」之規
    定以觀，苟其後因契約未能成立而受有損害者，尚且能向他
    方請求損害賠償，舉輕以明重，本件乃被告故意不告知、惡
    意隱匿；則租賃契約雖其後成立，但無法履行時，被告更應
    負其責任。
  (4)據上，原告主張被告未盡民法第148條第2項「行使權利，履
    行義務，應依誠實及信用方法。」規定善盡告知義務，要求
    於95年8月23日起終止租約自屬有理。
  (5)次查，兩造租約內有第5條第3項、第5條第5項及附約，乃關
    於禁止原告於95年10月31日前解約之約定，不問任何理由均
    禁止提前終止租約及提前終止租約時原告應受罰之約定，乃
    減輕或免除被告應負故意過失等責任，且對原告顯失公平，
    原告主張其為無效。退萬步言，倘鈞院認為原告所持前開理
    由均不能成立，則依兩造租約附註特約，僅限制原告不得於
    95年10月31日前解約；準此原告主張95年10月31日終止租約
    。
  (八)聲明：(1)被告應連帶將原告簽發如附表一所示票號CL000000
    0、CL0000000、CL0000000、CL0000000、CL0000000、CL000
    0000、CL0000000、CL0000000之支票及如附表二所示6紙本
    票返還原告。(2)被告應連帶給付原告396,000元，並自起訴
    狀繕本送達翌日起算至清償日止按年息5%計算之利息。(3)原
    告願供擔保，請准宣告假執行。
二、被告則以：
  (一)被告等否認被告乙○○曾向承租人即原告保證系爭建物可供
    作附設卡拉OK飲食店營業使用云云：
  (1)按當事人主張有利於已之事實者，就其事實有應負舉證責任
    ，民事訴訟法第277條本文定有明文。經查：系爭租約第4條
    承租標的使用限制第1項載有「本租賃限定作為：『飲食店
    』，不得從事賭博、色情等非法行為。」等語，足證被告迪
    利士公司於94年5月1日與原告簽訂系爭租約時，顯已將系爭
    房屋之出租僅限於作為「飲食店」用途，此有系爭租約附卷
    可稽。乃原告於書狀內花費冗長篇幅，空言主張「被告明知
    上址不能…」、「原告聽從被告建議…」及「原告自始即欲
    以上址經營附設卡拉OK，被告明知亦應允…」云云，除與上
    開系爭租約所載齟齬外，亦未舉證以實其說，顯難憑信。
  (2)次查，被告迪利士公司之所以將系爭房屋出租予原告使用，
    係經本件被告迪利士公司訴訟代理人己○○友人謝佩君介紹
    嗜跳國標舞之洪觀牙醫師，嗣洪觀牙另推介友人即原告出面
    交涉、系爭租約連帶保證人丁○○實地至系爭建物現場勘查
    認可後，始由己○○代表上揭租賃物所有權人，委由被告乙○○與原告締結系爭租約，並由丁○○為原告之連帶保證人
    。且查系爭建物之設備，僅須給付每月租金33,000元，每坪
    不到255元，以系爭房屋位於SOGO商圈內，輔以被告迪利士
    公司法定代理人即被告戊○○、己○○、丙○○及乙○○等
    人與原告或反訴被告丁○○於締結系爭租約前原不認識、亦
    非熟稔等節觀之，若非原告締結系爭租約當時「確係」陳稱
    承租系爭房屋目的係為「好舞友人」切磋舞技聚會之用，表
    明非營業目的以獲取被告迪利士公司降低租金，豈有位於上
    揭商圈及屋內設備完善之租賃物以低於市價行情如此多且便
    宜租金出租之情事？執此，堪認本件被告所陳洵屬事實無訛
    。乃原告置此不論，亦有可議。
  (3)況查，原告於95年8月23日所寄被告迪利士公司之存證信函
    ，隻字未提有何被告迪利士公司「保證」系爭建物作為經營
    附設卡拉OK用途情事。執此，原告上開主張為真，衡情其亦
    應於上開存證信函中主張被告迪利士公司「保證」系爭建物
    作為經營附設卡拉OK用途情事，然竟付之闕如，是其主張亦
    不足採。
  (4)系爭房屋未經變更使用用途，是否逕可供作附設卡拉OK飲食
    店營業使用，尚未明確，原告應再提出相關證據以實其說。
  (二)原告主張受詐欺而撤銷訂定本件租約之意思表示，應無理由
    ：
  (1)依系爭租約第4條承租標的使用限制第1項內容及上開所述觀
    之，被告迪利士公司委由員工乙○○出租系爭建物予原告時
    ，從未保證系爭建物可供作附設卡拉OK飲食店營業使用，爰
    不贅述。且原告第一次違規營業，遭台中市政府於94年11月
    21日裁罰6萬元時，被告迪利士公司即於同年12月5日以台中
    旱溪郵局第214號存證信函通知原告，除函請原告應依照系
    爭建物使用限制使用及欲變更系爭房屋使用應先踐行相關手
    續暨告知被告迪利士公司外，並要求原告應即停止非法使用
    、恢復原狀及繳付罰金等語，然未獲置理。又被告迪利士公
    司旋亦於95年1月9日、2月3日分別以台中旱溪郵局第231 號
    及第13號等存證信函催告原告履行上開事項，亦不獲置理；
    嗣原告第二次違規營業，旋遭台中市政府以95年4月4日再裁
    罰6萬元，被告迪利士公司於收受該裁罰處分書後即於同年5
    月3日再以台中旱溪郵局第70號存證信函通知原告上開事項
    ，復不獲置理。又若原告係受被告迪利士公司委由出租事宜
    之員工乙○○保證系爭房屋本即作為類似飲食、飲酒店業而
    可以經營附設卡拉OK云云為真，則被告迪利士公司何須立即
    以上開存證信函函知原告，原告為何置之不理 (其空言主張
    屢次聯繫被告等人，然均未舉證以實說)？執此，原告屢次
    違反租約，且置被告迪利士公司之存證信函及終止租約之通
    知於不顧，續占系爭房屋使用，顯見係原告侵害被告迪利士
    公司權益，而非被告迪利士公司侵害原告權益。
  (2)退萬步言之，縱認原告得主張受詐欺而撤銷訂定本件租約之
    意思表示 (被告否認之)。惟按，民法第92條之撤銷，應於
    發現詐欺後，1年內為之，民法第93條亦定有明文。次查，
    系爭租約簽訂日期為94年5月1日，原告第一次違規營業遭台
    中市政府於94年11月21日裁罰6萬元時，若被告迪利士公司
    所委由承辦系爭建物事宜之乙○○真有詐欺情事，其應已知
    悉；然觀原告起訴狀所附95年8月23日及95年10月20日等存
    證信函，其均未有何言明撤銷受詐欺意思表示或爭執被告迪
    利士公司「保證」系爭建物作為經營附設卡拉OK用途情事。
    乃原告遲至1年後始於起訴狀內載受詐欺云云，待起訴狀繕
    本送達被告，已罹1年除斥期間，揆諸上開規定，其主張亦
    無理由。
  (三)原告於95年8月23日終止系爭租約復無理由：
  (1)按出租人應以合於所約定使用、收益之租賃物，交付承租人
    ，並於租賃關係存續中，保持其合於約定使用、收益之狀態
    ，民法第423條復定有明文。第查，依系爭租約第4條承租標
    的使用限制第1項內容及前所述，被告迪利士公司委由員工
    乙○○出租系爭建物予原告時，從未保證系爭建物可供作附
    設卡拉OK飲食店營業使用。則被告迪利士公司依系爭租約將
    系爭建物交付原告使用，正合於民法第423條之規定，有何
    可歸責於被告迪利士公司致債務不履行可言？
  (2)又按出租人於租賃物交付後，縱將其所有權讓與第三人，其
    租賃契約，對於受讓人仍繼續存在，為民法第425條所明定
    ，上述租賃物所有權讓與，包括強制執行拍賣之所有權移轉
    在內，最高法院78年度台上字第613號著判例要旨可稽。是
    縱系爭建物所有權人丙○○因與訴外人林其宏間有債權債務
    糾葛致系爭建物遭查封，然系爭租約既簽訂於系爭建物遭查
    封之前，則該查封程序亦不影響原告之權益。
  (3)從而，本件原告既係其擅自變更系爭建物用途，作為附設卡
    拉OK飲食店營業使用，自應自行承擔其所受損害，與被告即
    無關涉，豈可事後不認，強要被告負責？執此，原告主張依
    民法第263條、第260條、第226條第1項及第227條第1項等規
    定，已於95年8月23日終止系爭租約，即乏所據，顯難憑信
    。
  (四)聲明：(1)原告之訴駁回。(2)如不利判決，願供擔保請准宣告
    免予假執行。
三、兩造經法院整理並簡化爭點，其結果如下：
  (一)兩造不爭之事項
  (1)本訴被告迪利士公司於94年5月1日由本訴被告乙○○代表與
    原告簽定書面租賃契約，由本訴被告迪利士公司將系爭建物
    出租予本訴原告，租期自94年5月1日起至96年10月31日止，
    並自94年11月1日起計付租金，每月租金33,000元整。本訴
    原告並簽發面額33,000元，票載發票日自94年11月起至96年
    4月每月1日之支票共計18紙，票載發票日自96年5月起至96
    年10月止每月1日之本票共計6紙，交予本訴被告迪利士公司
    之代表乙○○收執。
  (2)迪利士公司於85年2月7日已宣告解散。
  (4)本訴原告以洋翎公司名義於系爭建物經營附設卡拉OK飲食店
    ，經台中市政府以違反建築法第73條規定，對洋翎公司負責
    人洪進義分別於94年9月16日、94年11月7日各處以罰鍰各6
    萬元，94年11月18日、95年4月3日各處以罰鍰12萬元；另於
    對系爭建物所有權人即反訴原告丙○○三次處以罰鍰各6萬
    元，共計18萬元。
  (5)本訴原告曾於95年8月23日以存證信函通知被告迪利士公司
    終止租約，本訴被告迪利士公司於95年8月25日收受。
(二)兩造爭執之事項：
  (1)本訴被告戊○○、丙○○、乙○○於出租系爭房屋時，有無
    共同詐欺，由本訴被告乙○○向本訴原告保證系爭房屋可供
    作附設卡拉OK之飲食店營業使用？
  (2)本訴原告不當得利請求有無理由？
    本訴原告主張受詐欺而撤銷本件租約之意思表示，有無罹
      於民法第93條之1年除斥期間？有無撤銷之理由？
    本訴原告主張本訴被告有不完全給付而解除系爭租賃契約
      是否有理由？
    本訴原告主張本訴被告未善盡告知本訴原告系爭房屋位於
      住宅區無法辦理變更登記申請營業許可，主張終止系爭租
      賃契約是否有理由？本訴原告於95年8月23日終止租約有
      無理由？
四、得心證之理由：
  (一)原告起訴主張：本訴被告迪利士公司於94年5月1日由本訴被
    告乙○○代表與原告簽定書面租賃契約，由本訴被告迪利士
    公司將系爭建物出租予本訴原告，租期自94年5月1日起至96
    年10月31日止，並自94年11月1日起計付租金，每月租金33,
    000元整，本訴原告並簽發面額33,000元，票載發票日自94
    年11月起至96年4月每月1日之支票共計18紙，票載發票日自
    96 年5月起至96年10月止每月1日之本票共計6紙，交予本訴
    被告迪利士公司之代表乙○○收執等情，業為兩造所不爭，
    故應堪採信，故原告與被告迪利士公司有前揭租賃法律關係
    存在應堪認定。
  (二)原告雖主張：被告迪利士公司委由被告乙○○於出租系爭房
    屋時，，由本訴被告乙○○向本訴原告保證系爭房屋可供作
    附設卡拉OK之飲食店營業使用等情，然為被告等人所否認。
    經查：
  (1)又原告本人於本院到庭自行供述稱：「我如果不做卡拉ＯＫ
    店我幹嘛去營業登記，我就是要賺錢才作卡拉ＯＫ，當然要
    去登記，如果不行就叫我不要去登記，我就是不懂才會傻傻
    去登記，因為一般卡拉ＯＫ店都是用飲食店去經營，我是問
    過別人，如果不能供作卡拉ＯＫ使用就不能跟我說音響、燈
    光等設備可使用。有一次乙○○到店裡來我告訴他我早上就
    營業，每人只收50元很便宜。」等語，顯見原告當時亦誤以
    為辦理「飲食店」營業登記，即可經營附設卡拉OK之飲食店
    ，依經驗法則，原告於訂定租約磋商時，最可能詢問之內容
    應係「系爭租賃物是否可供飲食店使用」，而非「附設附設
    卡拉OK之飲食店之用」，故原告主張：被告乙○○曾向原告
    表示系爭建物可辦理變更用途為經營附設卡拉OK飲食店之用
    ，實有可疑。
  (2)證人即系爭租約原告之保證人丁○○到庭證稱：「（本訴原
    告訴訟代理人問：在你們交付押金之前，關於房屋用途有無
    與乙○○講過？）我聽原告說蔡先生告訴原告有舞台、音響
    、燈光，有做過可以唱歌、聽音樂的店，我去看過確實有那
    個設備，原告經過整理就開始營業，交付押金之前原告有跟
    乙○○講過要經營卡拉ＯＫ，他說我們有音響，如果不夠你
    們再增加，原告當時有說舞池太小要更改，乙○○有同意。
    ----（本訴被告訴訟代理人問：證人有何證據訴訟代理人本
    人何時跟原告說過話？）當時我、原告、乙○○在德安百貨
    茶藝館時候，蔡先生在隔桌有來跟我們打招呼，但是他沒有
    講什麼。」等語，本院審酌證人丁○○前揭證詞僅是經由原
    告所告知，顯屬傳聞之內容，且證人丁○○從未親自聽聞被
    告共同訴訟代理人有前揭陳述，故其證詞不足顯不足推認被
    告共同訴訟代理人曾向原告保證租賃標的物可以經營卡拉OK
    飲食店。
  (3)又依兩造94年5月1日所訂定之租賃契約書第六條約定：「1.
    本場地使用用途登記為店鋪，若乙方（即原告）因經營需要
    而變更場地之用途，因變更登記而產生一切費用，須由乙方
    全數負擔；2.若雙方租約期滿，乙方遷離本址，乙方有責任
    還原本場地之使用項目為店鋪，因此產生之一切費用，係由
    乙方全數負擔」，此有前揭租賃契約書在卷足憑，則兩造之
    租賃契約書既已記載租賃物為店鋪，原告如經營之需而欲變
    更場地使用用途，應由原告自行辦理變更使用並負擔費用。
    而證人丁○○前揭證詞，縱使能證明被告乙○○知悉原告要
    經營附設卡拉OK之飲食店，然因兩造系爭租約已有前揭約定
    ，系爭租賃物若要變更使用，均須由原告自行辦理變更，因
    此，於經驗法則上，亦不能依「被告乙○○『知悉』原告有
    經營附設卡拉OK飲食店」之事實，即推認「被告乙○○曾向
    原告『保證』可以作為附設卡拉OK飲食店之用」。
  (4)又被告乙○○雖曾提供供該處建物及土地謄本、室內設計圖
    、以及雙方虛偽簽訂之月租金為3000元之租約供原告聲請營
    利事業登記使用，然因系爭租賃物為店鋪，不論原告欲經營
    飲食店或附設卡拉OK之飲食店，均必須先行辦理營業登記，
    故被告乙○○提供前揭資料供原告辦理營業登記之用，原告
    究竟要辦理飲食店營業登記或附設卡拉OK之飲食店營業登記
    ，即非被告乙○○所能知悉，故亦不得據此推認被告乙○○
    曾向原告保證系爭租賃物可以供作附設卡拉OK之飲食店使用
    。綜前所述，本件原告均未能舉證證明被告乙○○或被告共
    同訴訟代理人己○○曾向原告表明或保證系爭租賃物可辦理
    變更用途為附設卡拉OK飲食店之營業使用，原告前揭主張，
    即難採信。從而原告主張被告等人有共同詐欺讓原告陷於錯
    誤而訂定租約之侵權行為，應負連帶損害賠償責任云云，即
    無理由。
  (三)原告以詐欺為由撤銷系爭租賃契約之意思表示應無理由：
  (1)按因被詐欺或被脅迫而為意思表示者，表意人得撤銷其意思
    表示；前條之撤銷，應於發見詐欺或脅迫終止後，一年內為
    之，民法第92條第1項及第93條已定有明文。本件兩造於94
    年5月1日簽訂系爭租賃契書面後，原告即開始營業，因違規
    營業於94年11月21日遭台中市政府裁罰6萬元，故縱使被告
    乙○○果有詐欺之情事，原告於該時即應已知悉，原告遲於
    本件95年11月23日起訴時始主張撤銷系爭租約之意思表示，
    實已逾1年除斥期間，自不得再行撤銷。原告雖主張原告於
    於94年11月8日受罰，原以為等候洋翎飲食有限公司營業登
    記完備即可繼續營業，豈料遲至95年4月4日依舊被開罰單，
    始知該址完全不能供飲食飲酒店經營，原告自斯時起始知悉
    受詐欺云云，惟原告94年11月8日受罰時，既已知悉系爭租
    賃物不得作為變更用途為附設卡拉OK飲食店之經營使用，如
    被告乙○○確實曾向其保證可供附設卡拉OK飲食店經營使用
    ，原告於斯時即應知悉受詐欺，至於原告日後另行試圖辦理
    變更用途之申請，並不影響前揭知悉之事實，原告前揭主張
    ，不足採信。
  (2)退步言之，依前揭所述，原告並未能舉證證明被告乙○○曾
    向其保證系爭租賃物可供作附設卡拉OK飲食店使用，原告因
    此才為訂定租約之意思表示，故原告亦無其所主張之受詐欺
    之事實，故其主張受詐欺而撤銷系爭租約之意思表示，亦無
    理由。
  (3)本件原告既不得主張受詐欺而撤銷租約之意思表示，系爭租
    約仍屬有效，原告依不當得利之規定，請求被告迪利士公司
    返還系爭支票、本票及已給付之租金云云，即無理由。
  (四)原告主張被告有不完全給付而解除系爭租賃契約為無理由：
  (1)按出租人應以合於所約定使用收益之租賃物，交付承租人，
    並應於租賃關係存續中，保持其合於約定使用、收益之狀態
    ，民法第423條定有明文。
  (2)系爭租賃契約第6條已約定系爭租賃物為店鋪，若原告因經
    營需要而變更場地之用途，應自行辦理及負擔，並於租約終
    止後回復原建物之用途，已如前述，則本件出租人被告迪利
    士公司基於系爭租賃契約，並無義務提供得以辦理變更用途
    為經營附設卡拉OK之飲食店用之租賃物，故原告主張被告迪
    利士公司有不完全給付之情事，據此主張解除系爭租約，並
    請求被告迪利士公司回復原狀及不當得利返還如訴之聲明所
    示，即無理由。
  (五)原告主張被告迪利士公司未善盡告知義務而終止租約，為無
    理由：
    系爭租賃物為店鋪，可供飲食店經營使用，業為兩造所不爭
    ，且原告承租系爭房屋如要變更使用，必須經由原告自行辦
    理申請及負擔費用，而原告並未舉證證明被告曾向原告保證
    系爭租賃物可供作附設卡拉OK之飲食店使用，均已如前述，
    則原告主張被告依民法第148條規定，未善盡告知義務而主張
    終止系爭租賃契約，顯無理由，不足採信。
  (六)綜上所述，本件原告既未能舉證證明被告乙○○或被告共同
    訴訟代理人己○○曾向原告保證系爭租賃物可供作附設卡拉
    OK之飲食店使用，故原告主張：(1)被告等人有共同詐欺之侵
    權行為；(2)因受詐欺主張撤銷訂定租約之意思表示；(3)被告
    迪利士公司有不完全給付之情事而解除系爭租約；(4)被告未
    善盡告知義務而終止租約，而請求反還如訴之聲明所示之支
    票、本票及已給付之租約等情，均無理由，應予駁回。原告
    之訴既無理由，其假執行之聲請亦失所附麗，自應併予駁回
    。
貳、【反訴部分】
一、反訴原告主張：
  (一)反訴被告甲○○因其擅自變更系爭建物用途，作為附設卡拉
    OK飲食店營業使用，而使系爭建物所有人即反訴原告丙○○
    遭台中市府裁處罰鍰共計18萬元，業有處分書附卷足憑。該
    罰鍰18萬元係可歸責於反訴被告甲○○所致，爰依侵權行為
    律關係訴請反訴被告甲○○賠償該罰鍰18萬元及遲延利息。
  (二)按承租人應依約定日期，支付租金，民法第439條前段定有
    明文。又按，「…至最高法院49年度台上字第1730號判例係
    指原有租賃契約，於契約終止後請求相當於租金之損害或依
    不當得利之法則請求相當於租金之損害而言…」 (最高法院
    85年度台上字第435號裁判要旨參照)。又查，本件本訴原告
    於95年8月23日終止系爭租約為無理由，已如前述。則系爭
    租約仍持續有效迄至96年5月1日止，而反訴被告甲○○自95
    年8月1日起即拒不付租金。揆諸上開規定，反訴原告迪利士
    公司依系爭租約，訴請反訴被告連帶給付自95年8月1日至96
    年5月1日止之租金共計330,000元及遲延利息。至於96年5月
    1日起迄今反訴被告甲○○無權占用系爭建物猶未返還，致
    反訴原告迪利士公司受有相當於租金之損害，爰先行保留此
    部分之請求，待日後另行主張。
  (三)又依系爭租約第3條第2項「…自簽約日起房屋之管理費及水
    電費；電話費皆由乙方 (按：即反訴被告甲○○)支付。」
    。本件本訴原告於95年8月23日終止系爭租約為無理由，則
    反訴原告依租約第3條第2項，請求反訴被告連帶給付佔用系
    爭建物期間自94年11月起至96年10月止所積欠之管理費86,4
    00元及遲延利息。
  (四)對反訴被告抗辯之陳述：
  (1)反訴原告依租賃契約第3條第2款請求反訴被告連帶給付管理
    費86,400元，為有理由：
    本件反訴被告甲○○於95年8月23日終止系爭租約為無理由
    ，則系爭租約仍持續有效期間及反訴被告甲○○佔用系爭房
    屋期間之管理費等，自應由其支付。且自系爭租約終止即96
    年5月1日起迄今反訴被告甲○○無權占用系爭建物尚未返還
    ，期間受有之該建物管理及使用水電之利益，致反訴原告迪
    利士公司受有損害，因利益原形已無法返還，爰依不當得利
    之規定訴請反訴被告甲○○償還其價額。即反訴被告甲○○
    自94年11月至96年10月，均未繳納系爭房屋管理費，每月
    3600元，合計86,400元，自應由其如數給付反訴原告迪利士
    公司。另系爭房屋現由反訴被告無權佔用中，其於96年11月
    起迄反還反訴原告止（即至97年1月18日點交日止）之管理
    費，爰先保留，待日後再為主張。
  (2)反訴原告併訴請反訴被告丁○○連帶賠償如反訴聲明第1項
    所示，為有理由：
    按數人負同一債務，明示對於債權人各負全部給付之責任
      者，為連帶債務；連帶債務之債權人，得對於債務人中之
      一人或數人或其全體，同時或先後請求全部或一部之給付
      ；民法第272條第1項及第273條亦定有明文。
    是保證債務之所謂連帶，係指保證人與主債務人負同一債
      務，對於債權人各負全部給付之責任者而言，此就民法第
      272 條第1項規定連帶債務之文義參照觀之甚明。是連帶
      保證人間，應認有合一確定之情形，而適用民事訴訟法第
      56條之規定。又解釋契約，固須探求當事人立約時之真意
      ，不能拘泥於契約之文字，但契約文字業已表示當事人真
      意，無須別事探求者，即不得反捨契約文字而更為曲解；
      解釋私人之契約應通觀全文，並斟酌立約當時之情形，以
      期不失立約人之真意 (最高法院17年上字第1118號及18年
      上字第1727號判例要旨參照)。
    經查，系爭租約立契約書人欄固僅列明「丙方 (保證人)
      字樣，然該租約第7條第3項約定：「乙方 (按：即反訴被
      告甲○○)應具備保證人，保證乙方履行本契約之各項條
      款，如乙方違約或不能履行各項條款時，保證人原依本契
      約，對甲方負『連帶』一切之賠償。」等語。揆諸上開實
      務，系爭租約文字業已表示反訴原告迪利士公司及反訴被
      告甲○○、丁○○之真意，已無須別事探求者，反訴被告
      丁○○即不得反捨系爭租約文字而更為曲解。是反訴被告
      丁○○對反訴被告甲○○就系爭租約所負一切賠償責任，
      亦應與之負連帶賠償責任。
    又反訴被告丁○○既與反訴被告甲○○就系爭租約所負一
      切責任，負連帶賠償責任，則丁○○已同為反訴被告，在
      訴訟上如不採同一原則，自非合理，故其訴訟標的對於共
      同訴訟之丁○○既與甲○○，應認有合一確定之情形，而
      適用民事訴訟法第56條之規定。
  (五)反訴聲明：(1)反訴被告應連帶給付反訴原告迪利士公司461,
    150元，及自97年2月26日起至清償日止，按年息5%計算之法
    定遲延利息。(2)如主文第3項所示。(3)反訴原告願供擔保請
    准宣告假執行。
二、反訴被告則以：
  (一)反訴原告丙○○主張反訴被告甲○○應代繳罰鍰18萬元為無
    理由：
  (1)本訴被告乙○○獲反訴原告迪利士公司授權代為出租系爭建
    物，因而明知反訴被告承租供開設附設卡拉OK飲食飲酒店使
    用；亦代反訴原告迪利士公司及丙○○同意收受反訴被告簽
    發之押金及租金支票、本票外，並由乙○○代表反訴原告丙○○與反訴被告簽署月租3000元之租賃契約，俾供反訴被告
    申請洋羚公司營利事業登記證使用。足見本訴被告乙○○關
    於履行租賃契約同時為反訴原告迪利士公司及丙○○之使用
    人或代理人。
  (2)因此，依據民法第224條，本訴被告乙○○關於債之履行有
    故意或過失時，債務人應與自己之故意或過失負同一責任。
    是以，反訴原告丙○○明知自己所有之建物座落於住宅區內
    、不能開設附設卡拉OK之飲食飲酒店，更知悉自己所有之建
    物出租與反訴原告迪利士公司期間，反訴原告迪利士公司開
    設類似鋼琴酒吧之店面，亦因此被市政府開立罰單；卻於明
    知反訴被告承租用途而仍授意乙○○為上開行為，則因出租
    給反訴被告而遭受台中市政府開立罰單乙節，自應自行吸收
    不能由反訴被告負擔之。
  (3)又本訴被告乙○○出租系爭建物時，即稱內含有裝潢設備可
    供反訴被告使用於附設卡拉OK之飲食飲酒店，反訴被告並無
    「擅自變更」系爭建物用途。且反訴被告於終止租約前均按
    期完納租金水費電費及管理費，對反訴原告自無侵權行為可
    言。且承租人即反訴被告亦遭連續處罰達36萬元，有原證十
    三可稽，反訴原告並無理由責令反訴被告一併負擔其罰款。
  (二)反訴原告依租賃契約第3條第2款請求反訴被告給付租金297,
    000元、管理費86,400元，為無理由：
  (1)反訴被告甲○○主張被反訴原告迪利士公司代表人詐欺而簽
    訂租約，並行使撤銷簽約之意思表示，是自無再負擔租金、
    管理費用之義務：
  (2)縱認反訴被告甲○○簽訂租約未受詐欺，則主張租約業因反
    訴原告未盡誠實告知義務而於95.8.23經反訴被告以存證信
    函終止，此一通知於95.8.25到達反訴原告迪利士公司，關
    於95.8.25以後所生租金、管理費等，反訴被告並無給付義
    務。再退言之，縱鈞院依兩造租約所訂附註特約，認為乙方
    即反訴被告不得於95年10月31日前解約；則反訴被告主張於
    95年10月31日終止租約，則其後之租金、管理費等，不應由
    反訴被告負擔。
  (3)再退萬步言，縱鈞院認為反訴被告未告知反訴原告關於上址
    房屋曾經市府建管課列管、且位於住宅區之事實並無違反締
    約誠實告知義務，則主張反訴原告明知反訴被告係承租作為
    附設卡拉OK飲食飲酒店之用，反訴原告關於締約時與有過失
    ，依民法第217條，不能主張損害全部由反訴被告負擔。
  (4)就反訴原告主張各項金額答辯如下：
    關於反訴原告訴請給付95年9月1日至96年5月1日之租金，
      承上所述，反訴被告主張租約受詐欺而簽訂，爰為撤銷租
      賃之意思表示。反訴被告自無給付租金之義務。至於96年
      5 月1日起迄97年1月建物為第三人拍定而點交為止，在此
      期間反訴被告窮盡方法根本無法聯繫反訴原告，無從交還
      房屋。是以此期間乃反訴原告自負遲延責任。
   另反訴原告指反訴被告未付94年11月1日起算至96年10月31
     日為止，共計24個月之管理費用86,400元云云。反訴被告
     否認之，應由反訴原告負舉證之責。實則，反訴被告曾按
     月繳納管理費用，此觀反訴原告提出管理委員會寄發存證
     信函係指95年2月起之管理費未繳即明（請參閱反訴原告所
     提96年4月16日所引證物四存證信函）。足見反訴原告宣稱
     反訴被告自94年11月起均未繳納管理費云云，並非屬實。
   倘鈞院認為反訴被告以本訴主張撤銷租約為有理由，則管
     理費反訴被告無須負擔。又倘鈞院認為反訴被告終止租約
     為有理由，則主張反訴被告僅需負擔95年2月起至95年8月
     止之管理費，共計25,200元。如本訴有判令反訴原告應給
     付金錢，則主張抵銷之。
   次查，95年9月起反訴被告即因反訴原告未據實告知而無法
     使用系爭建物。系爭建物亦於97.1.18業已點交第三人，而
     縱依本件兩造租約反訴原告亦僅限制反訴被告不得於95年
     10月31日解約，由是觀之，反訴被告僅需負擔95年2月起迄
     95年10月止之管理費。
  (三)反訴被告丁○○毋庸負連帶保證責任：
  (1)反訴被告丁○○僅為租約之保證人，並非「連帶保證人」「
    連帶債務人」：
    依民法第739條、第745條之規定，保證人須待「他方債務
      不履行」且就「主債務人之財產強制執行而無效果前，對
      於債權人得拒絕清償」。本案，反訴原告對於主債務人甲○○尚未達執行無效果，不得向保證人為主張。何況，反
      訴原告是否果有如反訴狀所指權利，尚在未定之天。
    反訴被告丁○○於租約上簽名時，無人向反訴被告丁○○
      說明需負「連帶保證之責」。
    縱反訴原告主張租約第7條書明「連帶」二字；惟查前開
      租約第7條係規定「乙方應具保證人，保證乙方履行本契
      約之各項條款，如乙方違約或不能履行各項條款時，保證
      人依本契約，對甲方負連帶一切之賠償。」；顯然保證人
      僅負補充性之賠償責任，仍與民法第272條第1項所指「數
      人同負一債務，明示對於債權人各負全部給付之責任者，
      為連帶債務。」所指必須與主債務人同負履行責任，要不
      相同。
    本件反訴被告丁○○僅負保證人之責，僅於確立主債務人
      有債務不履行之責、且執行無效果後，始負賠償責任。反
      訴原告亦無由對反訴被告提起反訴。又倘鈞院認為反訴原
      告對反訴被告丁○○之主張有理由，則反訴被告丁○○所
      有抗辯均沿用反訴被告甲○○之抗辯。
  (四)均聲明：(1)反訴駁回。(2)如為不利判決，請准供擔保為免假
    執行之宣告。
三、兩造經法院整理並簡化爭點，其結果如下：
  (一)兩造不爭之事項
  (1)本訴原告（即反訴被告）以洋翎公司名義於系爭建物經營附
    設卡拉OK飲食店，經台中市政府以違反建築法第73條規定，
    對洋翎公司負責人洪進義分別於94年9月16日、94年11月7日
    各處以罰鍰各6萬元，94年11月18日、95年4月3日各處以罰
    鍰12萬元；另於對系爭建物所有權人即反訴原告丙○○三次
    處以罰鍰各6萬元，共計18萬元。
  (2)反訴被告甲○○自95年9月1日起即未繳交租金，迄96年5月1
    日止共計有297,000元租金未給付。
  (3)系爭建物自95年2月起未繳管理費，算至96年10月止共計有
    72,000元管理費未繳納。
  (4)反訴被告甲○○使用系爭建物期間，尚應給付反訴原告迪利
    士公司水費3,006元、電費40,455元。
  (二)兩造爭執之事項：
  (1)反訴原告丙○○依侵權行為法律關係請求反訴被告連帶給付
    罰鍰18萬元有無理由？
  (2)反訴原告迪利士公司依租賃契約第3條第2款請求反訴被告給
    付：租金330,000元、管理費86,400元，有無理由？
四、本院得心證之理由：
  (一)反訴原告起訴主張：(1)反訴被告甲○○自95年9月1日起即未
    繳交租金，迄96年5月1日止共計有297,000元租金未給付；
    (2)系爭建物自95年2月起未繳管理費，算至96年10月止共計
    有72,00 0元管理費未繳納；(3)反訴被告使用系爭建物期間
    ，尚應給付反訴原告水費3,006元、電費40,455元等情，業
    為兩造所不爭，均應堪採信，並予以准許。另反訴原告主張
    反訴被告甲○○未繳納95年8月1日之租金33,000元云云，惟
    查該月之租金支票業經反訴原告丙○○提示兌現等情，業有
    反訴被告甲○○提出支票影本1份為證，故反訴原告主張反
    訴被告甲○○未給付95年8月份租金云云，顯不足採信。另
    反訴原告雖主張反訴被告甲○○自94年11月1日起即未繳納
    管理費云云，惟反訴原告提出之系爭房屋之管理委員會所寄
    發之欠繳管理費存證信函中，明確載明欠繳之管理費自95年
    2月起，故反訴原告請求給付反訴甲○○自94年11月1日起至
    95 年1月31日之管理費，顯不足採信。
  (二)反訴原告迪利士公司雖主張反訴被告丁○○系爭租約之連帶
    保證人，應與反訴被告甲○○負租賃契約之連帶給付責任云
    云，惟查：
  (1)系爭租賃契約書上，反訴被告丁○○簽名處僅載明為「保證
    人」，並未載明連帶保證人，故並無證據證明反訴被告丁○○就系爭租約有擔任反訴被告甲○○之連帶保證人之意思。
  (2)系爭租約第7條約定「乙方應具保證人，保證乙方履行本契
    約之各項條款，如乙方違約或不能履行各項條款時，保證人
    依本契約，對甲方負連帶一切之賠償。」，然上開約定內容
    顯係要求乙方應覓得保證人負連帶責任之義務，然並無法證
    明擔任保證人之反訴丁○○自有擔任「連帶」保證人之真意
    ，故反訴原告主張租約第7條已載明應負連帶責任云云，礙
    難採信。從而反訴被告丁○○僅就反訴被告甲○○所應負之
    租約給付責任負普通保證人之責任，亦即於反訴原告迪利士
    有限公司就反訴被告甲○○之財產強制執行無效果時，反訴
    被告丁○○始負給付責任。
  (三)又反訴原告丙○○主張：反訴被告甲○○以洋翎公司名義於
    系爭建物經營附設卡拉OK飲食店，經台中市政府以違反建築
    法第73條規定，對系爭建物所有權人即反訴原告丙○○三次
    處以罰鍰各6萬元，共計18萬元等情，業為兩造所不爭，故
    應堪採信。本件反訴被告甲○○並無法舉證證明本訴被告乙○○、本訴被告共同訴訟代理人己○○曾保證系爭建物可供
    作附設卡拉OK飲食店經營使用，從而反訴原告丙○○主張反
    訴甲○○因故意或過失違規營業，致其遭處罰鍰受有損害等
    情，即有理由，應予准許。
  (四)綜上所述，反訴原告迪利士公司請求反訴被告甲○○給付租
    金297,000元、管理費72,000元、水費3,006、電費40, 455
    元共計412,461元及減縮自97年2月26日起至清償日，按年利
    率5%計算之遲延利息；反訴被告丁○○於反訴原告迪利士有
    限公司就反訴被告甲○○之財產強制執行無效果時，反訴被
    告丁○○負前揭給付責任等情，為有理由；另反訴原告丙○○依侵權行為損害賠償請求權請求反訴被告甲○○給付18萬
    元，為有理由，應予准許，原告其餘之請求為無理由，應予
    駁回。
  (五)末按所命給付之金額未逾50萬元之判決，法院應依職權宣告
    假執行，民事訴訟法第389條第1項第5款定有明文。查本件
    反訴原告勝訴部分，所命為給付金額未逾50萬元，爰依職權
    宣告假執行；然反訴被告陳明願供擔保，請准免為假執行，
    核無不合，應予准許，爰酌定相當之擔保金額宣告之。至反
    訴原告敗訴部分，其假執行之聲請，亦失所附麗，應予駁回
    ，併此敘明。
丙、本件事證已臻明確，兩造所為之其他攻擊防禦方法及舉證，
    經審酌後，認均已礙於本院前揭審認，本院自毋庸逐一論駁
    ，併予敘明。
丁、訴訟費用負擔之依據：民事訴訟法第78條、第79條。
中    華    民    國    97    年    3     月    27    日
                  民事第一庭    法  官  陳毓秀
正本係照原本作成
如對本判決上訴，須於判決送達後20日內向本院提出上訴狀
中    華    民    國    97    年    3     月    27    日
                                書記官  楊賀傑


司法院資訊處製作；財團法人民間司法改革基金會備份。
